臺灣高等法院刑事判決
109年度原侵上訴字第1號
上  訴  人  
即  被  告  陳聖祥


選任辯護人  涂文勳律師（法扶律師）
上列上訴人即被告因妨害性自主案件，不服臺灣新北地方法院10
8年度原侵訴字第1號，中華民國108年11月11日第一審判決（起
訴案號：臺灣新北地方檢察署107年度偵字第31051號），提起上
訴，本院判決如下：
    主  文
原判決撤銷。
乙○○對於未滿十四歲之女子為性交，共拾玖罪，均累犯，各處
有期徒刑壹年陸月。應執行有期徒刑壹年拾月。 
    事  實
一、乙○○與代號0000-000000號（民國00年00月生，真實姓名
    年籍詳卷，下稱Ａ女）少女，於107年4月間為男女朋友關係
    。詎乙○○明知Ａ女於附表所示時間為未滿14歲之女子，竟基
    於對未滿14歲女子為性交之犯意，於附表各編號所示之時間
    、地點，未違反Ａ女意願之情形下，以生殖器插入Ａ女陰道之
    方式對Ａ女為性交行，共計19次。
二、案經新北市政府警察局土城分局報告臺灣新北地方檢察署檢
    察官偵查起訴。 
    理  由
一、按被告以外之人（包括證人、鑑定人、告訴人、被害人及共
    同被告等）於審判外之陳述雖不符刑事訴訟法第159條之1至
    之4 等4 條之規定，而經當事人於審判程序同意作為證據，
    法院審酌該言詞陳述或書面陳述作成時之情況，認為適當者
    ，亦得為證據；當事人、代理人或辯護人於法院調查證據時
    ，知有刑事訴訟法第159 條第1 項不得為證據之情形，而未
    於言詞辯論終結前聲明異議者，視為有前項之同意，同法第
    159條之5 有明文。立法意旨在於傳聞證據未經當事人之反
    對詰問予以核實，原則上先予排除。惟若當事人已放棄反對
    詰問權，於審判程序中表明同意該等傳聞證據可作為證據；
    或於言詞辯論終結前未聲明異議，基於尊重當事人對傳聞證
    據之處分權，及證據資料愈豐富，愈有助於真實發見之理念
    ，且強化言詞辯論主義，使訴訟程序得以順暢進行，上開傳
    聞證據亦均具有證據能力。經查，對於下列經本院調查之證
    據方法（含供述及非供述證據），被告乙○○、辯護人及檢察
    官於本院中均未爭執證據能力，本院審酌上開證據亦無非法
    取供等不法情形，因認均有證據能力。
二、上開事實，業據被告於警詢、偵查、原審及本院審理時均坦
    承不諱，核與證人即被害人Ａ女於警詢時證述之情節相符（1
    07年度偵字第31051號卷〈下稱偵查卷〉第15至21頁），復有
    內政部警政署刑事警察局107年12月7日刑生字第1078017751
    號鑑定書、Ａ女代號與真實姓名對照表各1份、被告手機中LI
    NE通訊軟體顯示之Ａ女資料之翻拍照片2張（偵查卷第61至62
    頁、偵查不公開卷第1頁、第17頁）在卷可稽，足認被告之
    自白與事實相符，堪信為真實。本案事證明確，被告犯行均
    堪認定，應予依法論罪科刑。
三、論罪
  ㈠核被告所為，均係犯刑法第227條第1項對於未滿14歲之女子
    為性交罪（19罪）。又刑法第227條第1項之罪，已將被害人
    年齡未滿14歲設為處罰之特殊要件，自無再依兒童及少年福
    利與權益保障法第112條第1項加重其刑之餘地，併此敘明。
  ㈡被告先後對Ａ女所為之19次犯行，行為地點、時間均不同，各
    次之行為間有相當之獨立性，顯非於同一或甚密接之時間所
    為接續行為。其各次犯行，犯意各別，行為互殊，應予分論
    併罰。
  ㈢被告前因公共危險案件，經臺灣新北地方法院以106年度原交
    簡字第284號判決判處有期徒刑2月確定，於107年3月25日執
    行完畢，有本院被告前案紀錄表1份在卷可稽，其於受有期
    徒刑執行完畢後，5年內故意再犯本案有期徒刑以上之罪，
    均為累犯，參酌司法院釋字第775號解釋之意旨，法院就符
    合累犯要件之被告，仍應以其是否有其特別惡性或對刑罰反
    應力薄弱等事由，依職權本於合目的性之裁量，妥適審酌被
    告所犯前後數罪間，關於前案之性質（故意或過失）、前案
    徒刑之執行完畢情形（有無入監執行完畢、是否易科罰金或
    易服社會勞動）、再犯之原因、兩罪間之差異（是否同一罪
    質、重罪或輕罪）、主觀犯意所顯現之惡性及其反社會性等
    情，綜合判斷被告有無因加重本刑致生所受刑罰超過其所應
    負擔罪責之情形，裁量是否加重最低本刑。經查，被告前案
    所犯案件之保護法益、罪質類型、手段，與本案均不同，尚
    難認其有何刑罰反應力薄弱或具特別惡性之情形，為免被告
    所受之刑罰超過其所應負擔之罪責，爰依司法院大法官釋字
    第775號解釋意旨，裁量不予加重其刑。
  ㈣按刑法第59條規定犯罪之情狀可憫恕者，得酌減其刑。其所
    謂「犯罪之情狀」，與同法第57條規定科刑時應審酌之一切
    情狀，並非有截然不同之領域，於裁判上酌減其刑時，應就
    犯罪之一切情狀，予以全盤考量，審酌其犯罪有無可憫恕之
    事由，即有無特殊之原因及環境，在客觀上足以引起一般同
    情，以及宣告法定最低度刑，是否猶嫌過重等，以為判斷，
    故適用第59條酌量減輕其刑時，並不排除第57條所列舉10款
    事由之審酌（最高法院100年度台上字第3301號、第2855號
    判決意旨參照）。查刑法第227條第1項之對於未滿14歲之女
    子為性交罪，最輕本刑為3年以上有期徒刑，刑度非輕，然
    對於未滿14歲之女子為性交之人，其原因動機不一，犯罪情
    節未必盡同，故有依客觀之犯行與主觀之惡性二者加以考量
    其情狀，審酌是否有可憫恕之處，適用刑法第59條之規定酌
    量減輕其刑，期使個案裁判之量刑，能斟酌至當，符合比例
    原則。查本案被告因一時失慮，致對於未滿14歲之Ａ女為多
    次性交行為，所為固值非議，惟考量被告因兩情相悅一時無
    法克制自己情慾而為上開犯行，其於案發時甫滿20歲，年紀
    尚輕，思慮難免未周，且犯罪後，迭於警詢、偵訊、原審及
    本院審理中始終坦承本案犯行，事發後復與被害人Ａ女及其
    父母達成和解，取得其等宥恕，並請法院從輕量刑給予自新
    或緩刑之機會，此有Ａ女手寫資料及調解筆錄各1 份存卷可
    憑（原審卷第79頁、第91頁），難認被告客觀犯行或主觀惡
    性重大，倘處以法定最輕本刑，仍屬失之過苛，而有情輕法
    重之情，在客觀上足以引起一般人之同情，爰依刑法第59條
    規定分別減輕其刑。
四、撤銷改判部分
  ㈠原審認被告所犯事證明確，予以論罪科刑，固非無見。惟按
    量刑之輕重，固屬事實審法院得依職權自由裁量之事項，惟
    並非概無法律上之限制，仍應受比例原則及公平原則之限制
    。數罪併罰有二裁判以上宣告多數有期徒刑者，依刑法第53
    條、第51條第5款之規定「於各刑中之最長期以上，各刑合
    併之刑期以下，定其刑期。但不得逾30年。」係採「限制加
    重原則」規範執行刑之法定範圍，為其定刑之外部界限。乃
    因一律將宣告刑累計執行，刑責恐將偏重而過苛，不符現代
    刑事政策及刑罰之社會功能，而有必要透過定應執行刑程序
    ，授權法官對被告本身及所犯各罪為總檢視，進行充分而不
    過度之評價，以妥適調整之。又刑法第57條之規定，係針對
    個別犯罪之科刑裁量，明定刑罰原則以及尤應審酌之各款事
    項，以為科刑輕重之標準；至數罪併罰定應執行刑之裁量標
    準，法無明文，然其裁量仍應兼衡罪責相當及特別預防之刑
    罰目的，具體審酌整體犯罪過程之各罪關係（例如各行為彼
    此間之關聯性《數罪間時間、空間、法益之異同性》、所侵害
    法益之專屬性或同一性、數罪對法益侵害之加重效應等）及
    罪數所反應行為人人格及犯罪傾向等情狀綜合判斷，為妥適
    之裁量，仍有比例原則及公平原則之拘束，倘違背此內部界
    限而濫用其裁量，仍非適法，最高法院104年度台抗字第718
    號判決可資參照。查原審僅以被告明知被害人Ａ女係未滿14
    歲之女子，心智發育尚未完全健全，對於性行為缺乏完全自
    主判斷能力，竟未克制情慾，與之為性交行為，對被害人Ａ
    女身心之正常發展有不良影響，應予非難；兼衡其犯罪之動
    機、手段、與Ａ女之關係，復參酌其犯罪後均已坦承犯行，
    犯後態度良好，且已與被害人Ａ女達成和解，復經Ａ女表示不
    再追究、希望給被告緩刑機會等情狀，為其量刑審酌事由，
    然漏未審酌被告行為時甫滿20歲，思慮未周，始與Ａ女因兩
    情相悅而犯本案，及被告為國中肄業之智識程度暨勉持之家
    庭經濟生活狀況等科刑事由，已有未當，復未說明依刑法第
    51條第5款定應執行刑之裁量依據，逕定其應執行有期徒刑3
    年，尚有未恰。
  ㈡被告上訴理由略以：被告行為主觀上係出於單一犯意，客觀
    上具有一致性，應論以接續犯；又被告被告素行尚佳，且犯
    罪後坦承犯行，態度良好，原審量刑過重，請求從輕量刑等
    語。然按所謂接續犯係指數行為於同時同地或密切接近之時
    地實行，侵害同一之法益，各行為之獨立性極為薄弱，依一
    般社會健全觀念，在時間差距上，難以強行分開，在刑法評
    價上，以視為數個舉動之接續施行，合為包括之一行為予以
    評價，較為合理，而為包括之一罪。查被告對Ａ女所為之19
    次犯行，各次行為地點、時間均不同，在時間與空間上均可
    區隔，在刑法評價上亦具獨立性，依社會通念難認係出於1
    次犯意之決定，又非屬一個行為之持續動作，原審認係基於
    各別犯意分別為之，而予分論併罰，難認有違誤，此部分上
    訴無理由，然被告以原審量刑未當為由提起上訴，則有理由
    ，自應由本院予以撤銷改判。
  ㈢爰審酌被告前有公共危險案件之犯罪紀錄，此有本院被告前
    案紀錄表1份在卷可稽，其明知被害人Ａ女係未滿14歲之女子
    ，心智發育尚未完全健全，對於性行為缺乏完全自主判斷能
    力，竟未能克制情慾，與之為性交行為，對被害人甲○ 身心
    之正常發展有不良影響，顯有不當，惟被告行為時甫滿20歲
    ，年紀尚輕，思慮難免未周，且係與Ａ女於兩情相悅下為本
    案犯行，復與Ａ女及其父母達成和解，取得其等宥恕，詳如
    前述，Ａ女及Ａ女之母於本院審理中亦表明原審量刑過重，請
    求從輕量刑之意見，兼衡被告犯罪目的、手段平和、其於警
    詢中自陳國中肄業之智識程度、勉持之家庭經濟生活狀況，
    及犯罪後坦承犯行，知所錯誤之態度等一切情狀，分別量處
    如主文第2項所示之刑，並審酌被告各次行為手段相同，其
    犯罪類型之同質性高，數罪對法益侵害之加重效應較低，又
    其年紀尚輕，先前並無長期服刑之紀錄，犯後實有悔意，若
    給予過長刑期，較不利於再社會化，於整體評價後，擇定較
    低之幅度，爰定其應執行刑有期徒刑1年10月。
據上論斷，應依刑事訴訟法第369條第1項前段、第364條、第299
條第1項前段，刑法第227條第1項、第47條第1項、第59條、第51
條第5款，判決如主文。
本案經檢察官蔣政寬提起公訴，檢察官許鈺茹到庭執行職務。
中　　華　　民　　國　　109 　年　　3 　　月　　19　　日
                  刑事第十九庭  審判長法　官  曾淑華
                                      法　官  王美玲
                                      法　官  俞秀美
以上正本證明與原本無異。
如不服本判決，應於收受送達後20日內向本院提出上訴書狀，其
未敘述上訴之理由者並得於提起上訴後20日內向本院補提理由書
狀（均須按他造當事人之人數附繕本）「切勿逕送上級法院」。
                                      書記官  呂修毅
中　　華　　民　　國　　109 　年　　3 　　月　　20　　日
附表
編號 時間 地點 方式 1 107年6月9日 乙○○位於新北市○○區○○街000巷0弄00號之住所 以乙○○之生殖器插入甲○ 之陰道為性交 2 107年6月16日   3 107年6月23日   4 107年6月30日   5 107年7月某日   6 107年8月8日   7 107年8月10日   8 107年8月11日   9 107年8月16日   10 107年8月25日   11 107年8月18日 甲○ 位於新北市土城區之住所（地址詳卷）  12 107年8月24日   13 107年8月26日   14 107年8月29日   15 107年9月3日   16 107年9月8日   17 107年9月9日   18 107年9月10日   19 107年9月12日